【裁判字號】    91,易,2872
【裁判日期】    920311
【裁判案由】    家庭暴力法之妨害自由等
【裁判全文】
臺灣臺中地方法院刑事判決                        九十一年度易字第二八七二號
    公  訴  人  臺灣臺中地方法院檢察署檢察官
    被      告  乙○○
右列被告因家庭暴力防治法之妨害自由等案件，經檢察官提起公訴（九十一年度偵字
第一六０七四號），本院判決如左：
    主  文
乙○○以強暴使人行無義務之事，累犯，處有期徒刑月，如易科罰金，以佰元
折算壹日。
    事  實
一、乙○○曾犯妨害自由罪，經法院判處有期徒刑五月確定，於民國九十年六月二十
    日執行完畢。乙○○與甲○○係夫妻，具有家庭暴力防治法第三條第一款之家庭
    成員關係，於九十一年六月十日下午七時許，駕駛車號Ａ五─八八八一號自用小
    客車行經臺中市○○○街與西屯路口時，見甲○○駕駛車號Ｙ三─八０五五號自
    用小客車亦行經該處，便以其駕駛之前開車輛擋住甲○○去路，要求甲○○下車
    ，經甲○○拒絕後，乙○○竟持鐵棍（未扣案）將甲○○駕駛之前開車輛駕駛座
    之車窗玻璃敲碎後（毀損部分業據甲○○具狀撤回告訴，詳後述），打開車門將
    甲○○強拉下車，使甲○○行無義務之事。
二、案經甲○○訴由臺中市警察局第二分局報請臺灣臺中地方法院檢察署檢察官偵查
    起訴。
    理  由
一、訊據被告乙○○固不否認於右揭時地強拉告訴人甲○○下車之事實，但矢口否認
    有何犯行，辯稱：甲○○所駕駛之車號Ｙ三─八０五五號自用小客車是其所有，
    當天其在臺中市○○路與大英街口及臺中市○○○街與西屯路口都有請甲○○下
    車，請甲○○歸還車子，但遭到甲○○拒絕，其才拉甲○○下車，該車是其所有
    ，其目的是要回車子，其行為應屬行使權利之正當範圍云云。經查被告右揭犯行
    業據告訴人甲○○每指述甚詳，經核與證人即被告與告訴人之子徐育鎧於偵查中
    證述之情節相符，並有臺中市警察局女警隊受理家庭暴力案件調查紀錄表影本一
    份在卷可稽。按民法第一百五十一條規定：「為保護自己權利，對於他人之自由
    或財產施以拘束、押收或毀損者，不負損害賠償之責。但以不及受法院或其他有
    關機關援助，並非於其時為之，則請求權不得實行或其實行顯有困難者為限。」
    。是縱使被告辯稱其目的係為取回車號Ｙ三─八０五五號自用小客車乙節屬實，
    然其行為當時並無民法第一百五十一條但書所規定之情狀，依法其仍應循法定程
    序請求返還，不得自行以強暴手段索回，其辯解尚非可採。本件事證甚為明確，
    被告使告訴人行無義務之事，其犯行堪以認定。
二、核被告乙○○所為，係犯刑法第三百零四條第一項之以強暴使人行無義務之事罪
    ，屬於家庭暴力防治法第二條第二項之家庭暴力罪。被告曾犯妨害自由罪，經法
    院判處有期徒刑五月確定，於九十年六月二十日執行完畢，有臺灣高等法院被告
    全國前案紀錄表在卷可按，其於五年以內再犯本件有期徒刑以上之罪，為累犯，
    應依刑法第四十七條之規定加重其刑。爰審酌被告犯罪之動機、目的係導因其與
    告訴人間之家庭糾紛，但其以強暴手段解決問題，非但徒勞無益，且更會使其與
    告訴人之關係惡化，並使告訴人身心遭受創傷，此種行為實不足取，然念及其已
    與告訴人達成和解，告訴人於本院審理時亦當庭表示不追究被告之犯行，及被告
    犯罪後之態度尚稱良好等一切情狀，量處如主文所示之刑，並諭知易科罰金之折
    算標準。
三、末按告訴乃論之罪，告訴人於第一審辯論終結前，得撤回其告訴，此為刑事訴訟
    法第二百三十八條第一項所明定。告訴人甲○○固於九十二年二月十九日具狀及
    於本院九十二年二月二十五日審理時當庭表示撤回告訴。惟刑法第三百零四條第
    一項之罪非屬告訴乃論之罪，依前開刑事訴訟法之規定，不得撤回告訴，本院自
    應依法予以審判，附此敘明。
四、不另為不受理之判決：
  (一)公訴意旨另以：被告乙○○於九十一年六月十日下午七時許，見告訴人甲○○駕
    駛車號Ｙ三─八０五五號自用小客車行經臺中市○○○街與西屯路口，要求甲○
    ○下車，經甲○○拒絕後，乙○○竟基於毀損之故意，持鐵棍將上開車輛之玻璃
    敲碎損害，打開車門將甲○○強拉下車，並毆打甲○○，致使甲○○受有左前臂
    、右膝擦破傷、左腰、左大腿瘀血腫等傷害，因認被告另涉有刑法第二百七十七
    條第一項之傷害罪嫌及第三百五十四條毀損罪嫌等語。
  (二)按告訴乃論之罪，其告訴經撤回者，應諭知不受理之判決，此為刑事訴訟法第三
    百零三條第三款所明定。本件被告乙○○經檢察官以刑法第二百七十七條第一項
    之傷害罪、第三百五十四條毀損罪提起公訴，依照同法第二百八十七條前段及第
    三百五十七條之規定均屬告訴乃論之罪，茲經告訴人甲○○於第一審辯論終結前
    具狀並當庭撤回告訴，依前開刑事訴訟法之規定，本應諭知不受理之判決，然因
    公訴人認此部分與前開有罪部分具有牽連犯之裁判上一罪關係，爰不另為不受理
    之判決，亦附此敘明。
據上論斷，應依刑事訴訟法第二百九十九條第一項前段，刑法第三百零四條第一項、
第四十七條、第四十一條第一項前段，罰金罰鍰提高標準條例第一條前段、第二條，
判決如主文。
中      華      民      國      九十二      年      三    月    十一    日
                                        法  官  陳慧珊
右正本證明與原本無異。
如不服本判決，應於送達後十日內向本院提出上訴狀（須附繕本），上訴於臺灣高等
法院臺中分院。
                                        書記官
中      華      民      國      九十二      年      三    月    十一    日
【附錄論罪科刑法條】
刑法第三百零四條第一項：
以強暴、脅迫使人行無義務之事或妨害人行使權利者，處三年以下有期徒刑、拘役或
三百元以下罰金。


司法院資訊處製作；財團法人民間司法改革基金會備份。
